臺灣高等法院臺南分院刑事裁定　　　　100年度毒抗字第299號
抗　告　人　馮大龍
上列抗告人因聲請觀察、勒戒案件，不服臺灣臺南地方法院中華
民國一００年八月十七日裁定（１００年度毒聲字第３４７號）
提起抗告，本院裁定如下：
    主  文
抗告駁回。
    理  由
一、本件抗告意旨略以：抗告人馮大龍不慎將第一級毒品海洛因
    及第二級毒品甲基安非他命使用成癮，心中後悔萬分，並下
    定決心戒除，而需外界之力量幫助，有幸政府決心反毒，並
    提出使用美沙筒治療方案來幫助有心戒除毒癮者，使其獲得
    外界力量幫助，進而將毒癮戒除，重獲新生。故抗告人基於
    下定決心戒除毒癮，提起抗告，請求准予將原裁定觀察勒戒
    之處分撤銷，改為以美沙筒治療等語。
二、原裁定意旨係以：
  (一)按犯施用毒品之罪者，檢察官應聲請法院裁定，令被告入勒
    戒處所觀察、勒戒，其期間不得逾二月；依前項規定為觀察
    、勒戒或強制戒治執行完畢釋放後，五年後再犯第十條之罪
    者，適用本條前二項之規定。毒品危害防制條例第二十條第
    一項、第三項分別定有明文。
  (二)聲請意旨略以：被告馮大龍基於施用第一級毒品海洛因、第
    二級毒品甲基安非他命之犯意，於一００年六月二十五日十
    二時三十分許，在臺南市○○路之４７８３－Ｅ３號車內，
    施用第一級毒品海洛因、第二級毒品甲基安非他命一次乙情
    ，業據被告自白不諱，並有長榮大學確認報告書一紙在卷可
    稽，復有員警於一００年六月二十五日十八時五十五分許在
    被告車內扣得之海洛因一包、甲基安非他命二包等可資佐證
    ，爰依毒品危害防制條例第二十條第一項、第三項及觀察勒
    戒處分執行條例第三條第一項規定，聲請裁定將被告送勒戒
    處所觀察、勒戒。
  (三)查被告於一００年六月二十五日十二時三十分許，在臺南市
    ○○路之４７８３－Ｅ３號車內，以將海洛因攙入香菸內吸
    食、將甲基安非他命置入玻璃球內以打火機燒烤吸食之方式
    ，施用第一級毒品海洛因、第二級毒品甲基安非他命各一次
    乙情，業據被告於警詢、檢察官偵訊時坦承不諱，且其於一
    ００年六月二十五日二十一時許，經警得其同意採集之尿液
    經送長榮大學以酵素免疫分析法篩檢及氣相層析質譜儀法確
    認，其結果確呈嗎啡陽性、甲基安非他命陽性反應，有長榮
    大學確認報告乙紙在卷足憑，並有員警於一００年六月二十
    五日十八時五十五分許，在被告上揭車內扣得之海洛因一包
    、甲基安非他命二包等可資佐證。是被告施用第一級、第二
    級毒品之犯行，堪以認定。而被告前於九十四年間，經臺灣
    臺南地方法院以九十四年度毒聲字第二三一號裁定觀察勒戒
    ，嗣因有繼續施用傾向，再經該院以九十四年度毒聲字第四
    ０一號裁定令入戒治處所強制戒治，於九十五年一月十一日
    期滿執行完畢，並由臺灣臺南地方法院檢察署檢察官於同日
    以九十五年度戒毒偵字第六號為不起訴處分，嗣後均未曾再
    受觀察、勒戒及強制戒治之執行，或因施用毒品而判刑，有
    該院九十四年度毒聲字第二三一號、第四０一號裁定、臺灣
    臺南地方法院檢察署檢察官九十五年度戒毒偵字第六號不起
    訴處分書、臺灣高等法院被告前案紀錄表各乙份附卷可憑。
    是被告於前次強制戒治執行完畢釋放後，五年後再為本件施
    用毒品，揆諸上開說明，即屬五年後再犯施用毒品犯行，本
    件聲請人聲請裁定將被告送勒戒處所觀察、勒戒，洵屬有據
    ，應予准許云云。
三、經查抗告人即被告馮大龍確有五年後再犯施用第一、二級毒
    品之犯行，有如上述，則依毒品危害防制條例第二十條第一
    項、第三項規定，原審法院依檢察官之聲請，裁定令被告入
    勒戒處所觀察、勒戒，於法並無違誤。至於以使用美沙筒治
    療方案為替代療法，係以犯罪即施用毒品犯行尚未發覺前，
    主動向衛生署指定之醫療機構請求治療者限，此觀諸毒品危
    害防制條例第二十一條規定自明；如於犯罪發覺後，檢察官
    向法院聲請裁定觀察、勒戒，法院亦僅能如聲請意旨裁定令
    入勒戒處所觀察、勒戒，從而，抗告人以上開抗告意旨，指
    摘原裁定不當，為無理由，應予駁回。
四、據上論結，應依刑事訴訟法第四百十二條，裁定如主文。
中    華    民    國   100    年    9     月    28    日
                  刑事第一庭    審判長法  官  茆臺雲
                                      法  官  蔡長林
                                      法  官  陳義仲
以上正本證明與原本無異。
不得再抗告。
                                      書記官  楊明靜
中    華    民    國   100    年    9     月    28    日